臺灣板橋地方法院民事判決　　　　　 100年度勞小上字第10號
上　訴　人　惠敏
訴訟代理人　陳世杰律師
被　上訴人　華夏技術學院
法定代理人　嚴文方
上列當事人間請求給付薪資事件，上訴人對於中華民國100 年7
月14日本院板橋簡易庭99年度板勞小字第11號第一審判決提起上
訴，本院判決如下：
    主  文
上訴駁回。
第二審訴訟費用新臺幣壹仟伍佰元由上訴人負擔。
    理  由
一、按對於小額訴訟程序第一審判決之上訴，非以判決違背法令
    為理由，不得為之；判決不適用法規或適用不當者，為違背
    法令，判決有同法第469 條第1 至5 款所列各款情形之一者
    ，為當然違背法令；且依上訴意旨足認上訴為無理由者，其
    第二審判決得不經言詞辯論為之，民事訴訟法第436 條之24
    第2 項、第436 條之32第2 項、第468 條、第469 條第1 至
    第5 款、第436 條之29第2 款分別定有明文。
二、本件上訴人係對於小額訴訟之第一審判決提起上訴，核其上
    訴理由無非以：(一)原審判決援引最高法院84年台上字第2702
    號判決認定被上訴人得要求上訴人提供工作執行情形及成果
    報告，惟該最高法院判決並未認定雇主有片面修改合約內容
    的權利。否則倘依原審見解，被上訴人亦可要求上訴人騎機
    車送貨，此顯與雙方聘僱契約精神不合，嚴重傷害受僱人之
    權益。故本件無論是根據一開始之徵才公告或兩造間之聘僱
    契約，上訴人皆無提出工作執行情形及成果報告之義務，原
    審判決錯引最高法院判決而駁回上訴人之請求，顯屬判決違
    背法令。(二)且依民法第153條第1項規定「當事人互相表示意
    思一致者，無論其為明示或默示，契約即為成立。」，契約
    之成立或變更依法應經雙方當事人同意始具有拘束力。而依
    照兩造間之契約觀之，上訴人須履行之義務並不包含提出「
    工作執行情形及成果」報告，且每週到校6小時即可，亦未
    限於特定之時段，故上訴人縱有未提出「工作執行情形及成
    果」報告等情，仍非未履行其義務。而就被上訴人終止兩造
    系爭契約之理由乃上訴人「屢次拒交契約內容所協定之工作
    執行情形及成果報告」，則顯然係以上訴人未為非契約內容
    之工作為由終止契約，今原審判決認同被上訴人終止契約之
    理由，等於是認定被上訴人可以自行增加契約內之義務，亦
    等於是認定被上訴人可以自行片面變更契約，也就是縱使當
    事人間意思表示不一致，上訴人仍受拘束，如此顯違反民法
    第153條第1項規定，原審判決應屬違背法令。(三)依被上訴人
    出具之存證信函所示，被上訴人提前終止與上訴人聘僱契約
    之理由為上訴人「屢次拒交契約內容所協定之工作執行情形
    及成果報告」，此為兩造不爭執之事項，換言之，被上訴人
    並非認為上訴人未履行其他應履行之義務，而提前終止契約
    。甚至可說，被上訴人並未認為上訴人有其他行為構成違反
    勞動契約，而原審判決認為被上訴人可提前終止聘僱契約之
    理由乃上訴人並未善盡「提交工作執行情形及成果報告」以
    外工作義務，顯然超出被上訴人所主張之事由，已違反處分
    權主義，原審判決應屬判決違背法令。(四)又依勞動基準法第
    12條第2項規定，雇主若以「違反勞動契約或工作規則，情
    節重大者」為由終止契約，亦須自知悉其情形之日起，30日
    內為之。因此，縱被上訴人終止聘僱契約為有理由，惟其主
    張之所有事由皆發生於民國99年6月1日前，而被上訴人卻遲
    至99年7月14日始發函主張終止，此自知悉時起已超過30 日
    ，依法自不得根據該事由終止契約，原審判決對此漏未審酌
    ，實難謂適當，爰依法提起上訴等語。
三、經查：
  (一)上訴人主張：依雙方簽訂之聘僱合約，其無提出工作執行情
    形及成果報告之義務，原審判決違反民法第153條第1項規定
    及錯引最高法院84年台上字第2702號裁判要旨等情。
    (1)按僱傭係以給付勞務為契約之目的，受僱人服勞務，須絕
      對聽從僱用人之指示，無任何裁量餘地。（最高法院84年
      台上字第2702號判決意旨參照）。蓋只要係合於雙方簽訂
      勞務契約目的之行為，受僱人即須聽從僱用人之指示，本
      屬僱傭契約之特性，先此敘明。
    (2)本件原審判決乃認：交付工作執行情形及成果報告，係合
      於兩造間勞務契約目的範圍，受僱人（即上訴人）應受僱
      用人（即被上訴人）指示事項。進而以上訴人屢次拒交工
      作執行情形及成果報告，無法顯現具體工作成效，違反雙
      方簽訂之聘僱合約為由，認被上訴人依系爭聘僱合約第11
      條約定終止兩造間勞動契約，為有理由。故兩造間勞動契
      約，業經被上訴人於99年7月24日合法終止等情。承前述
      ，關於「提出工作執行情形及成果報告是否屬上訴人合於
      兩造間勞動契約應受被上訴人指示履行之義務」一節，既
      屬原審法院認定事實之職權範圍，前開原審法院基於其事
      實審法院職權之正當行使，自無上訴人所指摘判決違反民
      法第153條第1項規定及錯引最高法院84年台上字第2702號
      裁判要旨之判決違背令情事。
  (二)至上訴人主張：原審判決認定被上訴人可提前終止系爭勞動
    契約之事由，顯然超出被上訴人所主張之事由，已違反處分
    權主義。另依勞動基準法第12條第2項規定，雇主若以「違
    反勞動契約或工作規則，情節重大者」為由終止契約，亦須
    自知悉其情形之日起，30日內為之。因此，縱被上訴人終止
    勞動契約為有理由，原審判決就「30日除斥期間」之遵守漏
    未審酌，均有判決違背法令法一節。
    (1)承前述，原審判決乃認上訴人屢次拒交工作執行情形及成
      果報告，無法顯現具體工作成效，違反雙方簽訂之勞動契
      約，從而被上訴人依系爭聘僱合約第11條約定終止系爭勞
      動契約，於法無違等情。而原審判決前開認定，乃根據被
      上訴人於100年3月7日提出之答辯狀暨其證物而為，並無
      上訴人主張違反處分權主義之情事。
    (2)再者，原審判決既未認兩造間勞動契約係經被上訴人依勞
      動基準法第12條第1項事由終止，自亦無漏未適用同法條
      第2項30日除斥期間之判決違背法令可言，併此敘明。
四、綜上所述，兩造間勞動契約已經被上訴人依系爭聘僱合約第
    11條約定於99年7月24日合法終止。從而，上訴人本於勞動
    契約關係，請求被上訴人給付99年7月25日起至99年10月28
    日止之薪資，合計新臺幣（下同）8萬9,318元及自99年10月
    28日起至清償日止，按年息5%計算之利息，為無理由，不應
    准許。原審所為上訴人敗訴之判決，於法洵無違誤。上訴意
    旨仍執前詞，指摘原判決不當，請求廢棄改判，為無理由，
    且依上訴意旨已足認上訴為無理由，爰不經言詞辯論，逕予
    駁回其上訴。
五、本件第二審訴訟費用依民事訴訟法第436 條之19第1 項確定
    其數額為1,500 元，應由上訴人負擔。
六、依民事訴訟法第436 條之32第1 項、第2 項、第436 條之29
    條第2 款、第449 條第1 項、第78條、第436 條之19第1 項
    ，判決如主文。
中    華    民    國    100  年    9       月    14   日
                  民事第一庭    審判長法  官  李世貴
                                      法  官  黃若美
                                      法  官  黃信滿
以上正本證明與原本無異
不得上訴
中    華    民    國    100  年    9       月    14   日
                                      書記官  莊琬婷